【裁判字號】    98,訴,3330
【裁判日期】    990324
【裁判案由】    毒品危害防制條例
【裁判全文】
臺灣板橋地方法院刑事判決              98年度訴字第3330號
公  訴  人  臺灣板橋地方法院檢察署檢察官
被      告  甲○○
上列被告因違反毒品危害防制條例案件，經檢察官提起公訴（98
年度毒偵字第3903號），本院判決如下：
    主  文
甲○○施用第一級毒品，累犯，處有期徒刑柒月。扣案之海洛因
膠囊壹顆，沒收銷燬之。
    事  實
一、甲○○前因於民國92年間因搶奪案件，經臺灣新竹地方法院
    於92年2 月12日以91年度訴字第765 號刑事判決判處有期徒
    刑1 年6 月，嗣經上訴臺灣高等法院後，於92年3 月26日撤
    回上訴確定，於92年5 月20日入監，於93年7 月9 日因縮短
    刑期執行完畢。復因施用毒品案件，經本院於95年1 月27日
    以95年度毒聲字第157 號刑事裁定送勒戒處所執行觀察、勒
    戒後，認有繼續施用毒品傾向，復經本院於95年6 月19日以
    95年度毒聲字第1213號刑事裁定令入戒治處所施以強制戒治
    ，嗣強制戒治滿6 個月後，因成效經評定為合格，無繼續戒
    治之必要，乃於96年4 月13日釋放出監，並經臺灣板橋地方
    法院檢察署檢察官以96年度戒毒偵字第180 號為不起訴處分
    確定。詎其猶不知警惕，於上揭強制戒治執行完畢釋放後5
    年內，復基於施用第一級毒品海洛因之不確定故意，於98年
    4 月17日下午2 時52分許經警採集其尿液時，往前回溯26小
    時內之某時（不包含在臺北縣政府警察局中和第二分局調查
    驗尿期間），在其位在臺北縣中和市○○路469 巷7 弄15號
    之住處，服用來路不明含有海洛因成分之膠囊，而施用第一
    級毒品海洛因1 次。嗣於98年4 月17日下午4 時52分許為警
    採集其尿液後，送經鑑定結果呈現嗎啡陽性反應，始查悉上
    情。並經甲○○於98年6 月18日檢察官偵查中，當庭提出海
    洛因膠囊1 顆，並經檢察官扣押在案。
二、案經臺北縣政府警察局中和第二分局報請臺灣板橋地方法院
    檢察署檢察官偵查起訴。
    理  由
一、按被告以外之人於審判外之陳述，雖不符刑事訴訟法第159
    條之1 至第159 條之4 之規定，而經當事人於審判程序同意
    作為證據，法院審酌該言詞陳述或書面陳述作成時之情況，
    認為適當者，亦得為證據；當事人、代理人或辯護人於法院
    調查證據時，知有刑事訴訟法第159 條第1 項不得為證據之
    情形，而未於言詞辯論終結前聲明異議者，視為有前項之同
    意，刑事訴訟法第159 條之1 、第159 條之5 第1 項、第2
    項分別定有明文。經查，本判決下列所引用之被告以外之人
    各項書面陳述證據，檢察官及被告於本院準備程序中迄於言
    詞辯論終結前均未聲明異議。本院審酌上開證據資料製作時
    之情況，尚無違法不當及證明力明顯過低之瑕疵，亦認為以
    之作為證據應屬適當，故揆諸前開規定，爰依刑事訴訟法第
    159 條之5 規定，認上揭證據資料均有證據能力。
二、訊據被告甲○○固坦承有於驗尿前一、二天服用海洛因膠囊
    （本院卷第51頁背面、52頁及77頁背面），惟矢口否認有何
    施用毒品犯行，辯稱：因伊患有家族遺傳性痛風疾病，因病
    發疼痛，而將伊已離家之妻所遺留下來裝在痛風藥物袋中之
    海洛因膠囊，以為係痛風藥物而加以服用等語。經查：
（一）被告於98年4 月17日下午2 時52分許，經警予以採集其尿
      液檢體（代碼編號：DＺ00000000000 號），經送臺灣檢驗
      科技股份有限公司以酵素免疫分析法初步檢驗，再以氣相
      層析／質譜儀法確認檢驗後，確呈嗎啡陽性反應一節，有
      臺北縣政府警察局中和第二分局應受尿液採驗人尿液檢體
      採集送驗紀錄表、臺灣檢驗科技股份有限公司濫用藥物檢
      驗報告（報告日期：98年5 月4 日；報告編號：UL/2009/
      40932 號）各1 份在卷可稽（98年度毒偵字第3909號偵查
      卷第5 、4 頁）。按「尿液毒品檢驗…若能使用先進之氣
      相層析質譜儀分析法確認，則可完全排除偽陽性之干擾，
      為目前最具公信力的檢驗方法。」等語，有法務部調查局
      第六處87年9 月29日（87）發技（一）字第87074574號函
      附卷為憑，足見前揭臺灣檢驗科技股份有限公司所使用之
      檢驗方法已可完全排除毒品偽陽性之干擾，其檢驗結果堪
      以採信；而「海洛因經注射入人體後，約百分之20於24小
      時內自尿中排出，一般而言，尿液中能否驗出嗎啡陽性反
      應，與其投與量、投與途徑、採尿時間、個人體質及檢驗
      方法之靈敏度有關，國外曾有文獻報導注射6 毫克之海洛
      因鹽酸鹽，其代謝物嗎啡之平均可檢出時限約為26小時」
      等情，此有行政院衛生署藥物食品檢驗局（81）藥檢壹字
      第8114885 號函1 紙附卷可憑。又被告於98年6 月18日檢
      察官偵查中，當庭提出止痛藥1 包（藥丸共6 顆），經送
      行政院衛生署管制藥品管理局鑑定結果，其中紅色蓋、白
      色體膠囊內裝灰白色粉末1 顆檢驗結果，檢出海洛因成分
      等情，有行政院衛生署管制藥品管理局98年7 月23日管檢
      字第0980007233號鑑定書1 紙在卷可稽（98年度毒偵字第
      3909號偵查卷第16、17頁）。被告之尿液經以氣相層析質
      譜儀分析法檢驗，既呈鴉片類陽性反應，佐以上函示，並
      有扣案之海洛因膠囊1 顆可資佐證，參以被告於本院審理
      時供稱在驗尿前一、二天有服用包含與扣案相同紅白膠囊
      之藥物等情（本院卷第77頁背面）而言，則被告有於98年
      4 月17日下午2 時52分許經警採集其尿液時，往前回溯26
      小時內之某時（不包含在臺北縣政府警察局中和第二分局
      調查驗尿期間），在其位在臺北縣中和市○○路469 巷7
      弄15號之住處，以服用海洛因膠囊之方式，施用第一級毒
      品海洛因1 次等情節應可認定。
（二）依被告所提出經鑑定檢出含有海洛因之扣案膠囊係紅白色
      膠囊、外觀並無任何標誌，且外表陳舊，有凹痕一節，經
      本院於審理時當庭勘驗屬實，有審理筆錄可按（本院卷第
      76頁背面），是單從該藥物外表並無法判斷係何種藥物，
      依常理，可疑為來源不明之藥物。復以被告於本院審理時
      供稱：伊所提出之藥物係在房間內找到，而該房間只有伊
      、伊前妻及2 個就讀小學小孩使用，伊前妻並沒有罹患痛
      風，伊妻已離家兩年，伊因藥袋上有寫「痛」字而認定為
      治療痛風之藥物，伊在服用之前就已經發現該藥物但沒有
      詢問家人此係何藥物；伊與伊前妻結婚前，伊前妻就有施
      用毒品，伊前妻結婚後還是有繼續施用海洛因及安非他命
      等情節（本院卷第77、78頁）以觀，由於被告發現該藥物
      之房間，僅有被告與伊前妻及2 個就讀小學小孩使用，則
      被告既自稱伊前妻並未罹患痛風疾病，且有施用海洛因等
      毒品之習慣，何以服用其前妻所留藥物治療痛風，誠屬可
      疑，參以該膠囊之外觀上現可疑為來源不明之藥物，則被
      告主觀上應已知悉該等來源不明藥物，可疑為海洛因毒品
      ，惟被告於發現該藥物後並未向家人詢問藥物來源而逕行
      服用該含有海洛因成分之膠囊，被告主觀上有施用第一級
      毒品海洛因之不確定故意應可認定。則被告上揭所辯並無
      法解免被告施用第一級毒品之犯行。
三、被告前因施用毒品案件，經本院於95年1 月27日以95年度毒
    聲字第157 號刑事裁定送勒戒處所執行觀察、勒戒後，認有
    繼續施用毒品傾向，復經本院於95年6 月19日以95年度毒聲
    字第1213號刑事裁定令入戒治處所施以強制戒治，嗣強制戒
    治滿6 個月後，因成效經評定為合格，無繼續戒治之必要，
    乃於96年4 月13日釋放出監，並經臺灣板橋地方法院檢察署
    檢察官以96年度戒毒偵字第180 號為不起訴處分確定等情，
    有臺灣高等法院被告前案紀錄表1 份在卷可按，是被告於上
    揭強制戒治執行完畢釋放後5 年內，再犯本件施用毒品之犯
    行，已不屬毒品危害防制條例第20條規定之「初犯」或「5
    年後再犯」情形，應依同條例第10條處罰（最高法院97年第
    5 次刑事庭會議決議意旨參照）。是被告犯行堪以認定，應
    依法論科。
四、查海洛因屬毒品危害防制條例第2 條第2 項第1 款所規定之
    第一級毒品，核被告所為，係犯毒品危害防制條例第10條第
    1 項施用第一級毒品罪。其上揭為施用前後而持有第一級毒
    品之低度行為，均為施用第一級毒品之高度行為所吸收，不
    另論罪。查被告有如事實欄所述之前案執行紀錄，有臺灣高
    等法院被告前案紀錄表1 份附卷可稽，其於上開有期徒刑執
    行完畢後5 年內，故意再犯本件有期徒刑以上之罪，應依刑
    法第47條第1 項之規定，論以累犯，並加重其刑。爰審酌被
    告前因施用毒品犯行，已經受觀察勒戒、強制戒治，本應知
    所惕勵，卻仍漠視法令禁制再犯本罪，顯未知所戒慎，惟衡
    其施用毒品所生危害，實以自戕身心健康為主，對於他人生
    命、身體、財產等法益，尚無明顯而重大之實害及犯罪後態
    度等一切情狀，論處如主文所示之刑，以示懲儆。扣案之海
    洛因膠囊1 顆，係被告提出經檢察官扣案之第一級毒品，已
    如前述，不問屬於犯人與否，應依毒品危害防制條例第18條
    第1 項前段規定沒收銷燬之。至鑑驗用罄海洛因部分，因已
    滅失，爰不另為沒收銷燬之諭知，併此說明。
據上論斷，應依刑事訴訟法第299 條第1 項前段，毒品危害防制
條例第10條第1 項、第18條第1 項前段，刑法第11條、第47條第
1 項，判決如主文。
本案經檢察官朱俊銘到庭執行職務。
中    華    民    國    99    年    3     月    24    日
                  刑事第十三庭  審判長法  官  王士珮
                                      法  官  楊明佳
                                      法  官  方鴻愷
以上正本證明與原本無異。
如不服本判決應於收受判決後10日內向本院提出上訴書狀，並應
敘述具體理由。其未敘述上訴理由者，應於上訴期間屆滿後20日
內向本院補提理由書（均須按他造當事人之人數附繕本）「切勿
逕送上級法院」。
                                      書記官  江怡萱
中    華    民    國    99    年    3     月    24    日
附錄本案論罪科刑法條全文：
毒品危害防制條例第10條
施用第一級毒品者，處6 月以上5 年以下有期徒刑。
施用第二級毒品者，處3 年以下有期徒刑。

司法院資訊處製作；財團法人民間司法改革基金會備份。
